臺灣高等法院臺南分院刑事判決
110年度上訴字第1199號
上  訴  人  
即  被  告  吳岳賓

指定辯護人  本院公設辯護人  簡松柏
上列上訴人因毒品危害防制條例案件，不服臺灣雲林地方法院11
0年度訴字第344號中華民國110年10月4日第一審判決（起訴案號
：臺灣雲林地方檢察署110年度偵字第2079號），提起上訴，本
院判決如下：
    主  文
上訴駁回。
    事  實
一、吳岳賓明知甲基安非他命係毒品危害防制條例第2條第2項第
    3款所定第二級毒品，依法不得販賣或持有，竟意圖營利，
    基於販賣第二級毒品之犯意，使用其所有之智慧型手機1支
    （IMEI碼：000000000000000號，搭配使用門號0000000000
    號晶片卡1張），利用通訊軟體GRINDR，以暱稱「阿補」之
    帳號，於民國110年3月4日下午11時12分許起至110年3月9日
    下午2時47分許止間，主動傳送訊息「你好喔，我叫阿賓，
    我1點下班，斗六自住自有」、「…因為我有在ㄇㄞ」等暗示其
    有販售毒品之訊息給喬裝之員警，員警遂向暱稱「阿補」之
    吳岳賓佯稱有意購買，雙方達成交易第二級毒品甲基安非他
    命1公克，價格為新臺幣（下同）2800元，並由吳岳賓送貨
    至旅館之合意後。吳岳賓隨即於110年3月9日下午3時47分許
    ，前往位於雲林縣○○市○○路0號之微旅時尚旅社607號房內，
    與佯裝買家之員警交易，於交付甲基安非他命1包（驗餘淨
    重0.7393公克）給佯裝買家之警員，並收取價金2800元時，
    為其他埋伏之員警予以逮捕，並查扣上開甲基安非他命1包
    （驗餘淨重0.7393公克）、電子磅秤1台、未使用之注射針
    筒6支（供附贈之用）及智慧型手機1支（IMEI碼：00000000
    0000000號，搭配使用門號0000000000號晶片卡1張）。
二、案經雲林縣警察局斗六分局報請檢察官偵查起訴。
    理  由
一、上開犯罪事實，已據被告於警詢、偵查、原審及本院審理時
    坦承不諱，並有偵查報告、現場對話譯文、雲林縣警察局斗
    六分局搜索扣押筆錄、扣押物品目錄表、喬裝買家員警與通
    訊軟體GRINDR暱稱「阿補」之對話紀錄截圖、現場及扣案物
    照片、衛生福利部草屯療養院鑑驗書可稽（見偵卷第71-74
    頁、第25-29頁、第33-37頁、第57-69頁、第143頁、原審卷
    第123-147頁），並有上開甲基安非他命1包（驗餘淨重0.73
    93公克）、電子磅秤1台、未使用之注射針筒6支（供附贈給
    買家之用）及智慧型手機1支（IMEI碼：000000000000000號
    ，搭配使用門號0000000000號晶片卡1張）扣案可證，而扣
    案之結晶體經送鑑定結果，檢出第二級毒品甲基安非他命成
    分乙節，亦有上述鑑驗書足以佐證，足見被告之自白核與事
    實相符而可採信。
二、被告於警詢即稱：我一開始是想要在網路上認識朋友，之後
    因我缺錢才在網路上主動向喬裝買家之警員推銷毒品之情，
    已據其於警詢及偵查中供述明確（見偵卷第17頁、第110頁
    ），並有偵查報告可稽（見偵卷第71-72頁），其並稱注射
    針筒6支是要附贈給買家等語（見偵卷第13頁），是其原本
    即有販毒之意思，因此警方對已具犯罪意思之被告，運用引
    誘之技巧，使其暴露犯罪事證後，加以逮捕，則係合法之偵
    辦犯罪方法；又佯裝為毒品交易之警員，實際上並無使犯罪
    完成之真意，故被告之行為僅成立未遂犯。
三、被告於警詢即稱：因我缺錢才在網路兜售毒品等語（見偵卷
    第18頁），於本院審理時亦稱：我在夜市擺攤，收入不夠才
    販毒等語（見本院卷第156頁），可見被告販賣毒品行為，
    確有營利意圖至明。綜上所述，被告販賣第二級毒品之犯行
    ，事證明確，堪予認定，自應依法論科。
四、論罪科刑：
  ㈠核被告所為，係犯毒品危害防制條例第4條第6項、第2項之販
    賣第二級毒品未遂罪。其販賣前持有第二級毒品甲基安非他
    命之低度行為，為嗣後販賣之高度行為所吸收，不另論罪。
  ㈡被告前因公共危險案件，經臺灣嘉義地方法院以106年度嘉交
    簡字第947號判處有期徒刑2月確定，於106年10月25日易科
    罰金執行完畢等情，此有其前案紀錄表在卷可參，其受有期
    徒刑之執行完畢後，5年以內故意再犯本件有期徒刑以上之
    罪，為累犯。被告雖主張：其前案為公共危險罪，本案為販
    賣毒品罪，罪質、危害及行為態樣不同，不應依累犯加重其
    刑云云，惟查：
　⑴刑法第47條第1項規定：「受徒刑之執行完畢，或一部之執行
    而赦免後，5年以內故意再犯有期徒刑以上之罪者，為累犯
    ，加重本刑至2分之1。」，就累犯的構成要件而言，立法者
    就被告的「前案」要件僅規定「受徒刑之執行完畢」，並未
    限定被告係觸犯何種罪名，亦未區分被告係故意犯或過失犯
    。就被告構成累犯的「效果」，則係規定「應」一律要加重
    其刑，而非賦予法院裁量是否要加重其刑，此乃因「累犯」
    的立法政策源於：「受刑後復犯罪，可證明通常刑之不足以
    懲治其特別惡性，而有加重其刑之必要」、「累犯之加重，
    係因犯罪行為人之刑罰反應力薄弱，需再延長其矯正期間，
    以助其重返社會，並兼顧社會防衛之效果」（歷次立法理由
    參照），實則，現行刑法所定之累犯要件，相當嚴格，係以
    前案「徒刑」執行完畢「5年」內「故意」再犯有期徒刑以
    上刑之罪者，始構成累犯，排除過失犯之適用（早期並無排
    除過失犯），倘被告於前案徒刑執行完畢後5年之內，不加
    警惕，再故意犯罪，顯有強烈的法敵對意識，而有相當之惡
    性，此時，對此類屢犯不改者給予加重刑責，無違一般人之
    生活經驗及國民感情，此亦可由立法機關對累犯，不問前後
    案的罪質、行為態樣是否相同，均一律提高其假釋門檻即可
    得到驗證（刑法第77條參照）。
  ⑵釋字第775號解釋意旨認刑法第47條規定部分違憲之處，僅限
    於：「惟其不分情節，基於累犯者有其特別惡性及對刑罰反
    應力薄弱等立法理由，一律加重最低本刑，於不符合刑法第
    59條所定要件之情形下，致生行為人所受之刑罰超過其所應
    負擔罪責之個案，其人身自由因此遭受過苛之侵害部分，對
    人民受憲法第8條保障之人身自由所為限制」者，方不符憲
    法罪刑相當原則，牴觸憲法第23條比例原則，大法官會議認
    為於此範圍內，有關機關應自本解釋公布之日起2年內，依
    本解釋意旨修正之。於修正前，為避免發生上述罪刑不相當
    之情形，法院就該個案應依本解釋意旨，裁量是否加重最低
    本刑。該解釋理由並舉例：「本來法院認為諭知6月有期徒
    刑得易科罰金或易服社會勞動即可收矯正之效或足以維持法
    秩序，但於不符合刑法第59條所定要件下，因累犯加重最低
    本刑之結果，法院仍須宣告7月以上有期徒刑，致不得易科
    罰金或易服社會勞動」的情形。上開解釋內容，並無揭示累
    犯加重其刑的適用，限於前案後案之罪質、侵害法益或行為
    態樣相同時，始可適用（最高法院108年度台上字第3050號
    、109年度台上字第5669號判決意旨亦同此見解）。該號解
    釋係著眼於依刑法第47條第1項規定加重其刑，有無導致「
    所受之刑罰超過其所應負擔罪責，人身自由因此遭受過苛之
    侵害」之情形，如果無此情形，自應依累犯規定加重刑責。
    被告上訴意旨認其前後案之罪質、危害及行為態樣不同，不
    適用累犯加重其刑云云，顯係對累犯之規範意旨有所誤會。
　⑶被告前後案之罪名、犯罪行為態樣雖不相同。然本案所犯者
    為嚴重之販毒重罪，危害性更重，難認其有因前案執行完畢
    而知所警惕，其刑罰感應力薄弱，且有強烈的法敵對意識，
    且甲基安非他命為檢警嚴加掃蕩、禁絕之違禁物，其竟不顧
    禁令，仍於網路上販賣，極易造成毒品流通而危害社會，是
    本院認被告於前案執行完畢後，5 年內故意再犯本案有期徒
    刑以上之各罪，對於刑罰的反應力薄弱，有其特別惡性，並
    無釋字第775 號解釋意旨所稱「經以累犯加重其刑，導致被
    告所受之刑罰超過其所應負擔罪責，其人身自由因此遭受過
    苛」的情形，故除法定刑無期徒刑部分不得加重外，餘應依
    刑法第47條第1項規定，加重其刑。
　㈢被告已著手於販賣第二級毒品甲基安非他命犯罪行為之實行
    而不遂，為未遂犯，應依刑法第25條第2項規定，按既遂犯
    之刑減輕之。
  ㈣被告警詢、偵訊、原審及本院審理時，對於販賣第二級毒品
    甲基安非命未遂之犯行，均已自白不諱，已如前述，爰依毒
    品危害防制條例第17條第2項之規定，減輕其刑。被告同時
    有刑之加減事由，應先加後遞減之。
  ㈤辯護人雖請求依刑法第59條規定，酌減被告之刑責云云。惟
    刑法第59條規定犯罪之情狀可憫恕者，得酌量減輕其刑，其
    所謂「犯罪之情狀」，與同法第57條規定科刑時應審酌之一
    切情狀，並非有截然不同之領域，於裁判上酌減其刑時，應
    就犯罪一切情狀（包括第57條所列舉之10款事項），予以全
    盤考量，審酌其犯罪有無可憫恕之事由（即有無特殊之原因
    與環境，在客觀上足以引起一般同情，以及宣告法定低度刑
    ，是否猶嫌過重等等），以為判斷。而毒品危害防制條例第
    4條針對販賣各級毒品所設刑度，乃是依照各級毒品本身具
    有不同程度之危害性、成癮性，為禁絕毒品擴散、使國民遠
    離毒害，而對於行為人從事販賣各級毒品科予高低不等之刑
    度。從而，自無從僅憑行為多寡、犯罪所得甚低、迫於經濟
    壓力，或是犯罪出於主動或被動等，即謂其犯罪情節足堪同
    情，以免過度斲傷規範威信，架空法定刑度而違反立法本旨
    。而被告對於甲基安非他命是我國嚴加掃蕩、禁絕之違禁物
    ，不得非法販賣，應無不知之理，卻仍於網路上販賣毒品，
    助長毒品之流通，應該給予嚴正的譴責，且被告所犯販賣毒
    品未遂罪，經依累犯規定加重其刑後，依上開自白或未遂減
    刑事由減輕其刑後，並無客觀上足以引起一般之同情，致處
    以減刑後最低刑度猶嫌過重之情形，是被告所犯本罪，並無
    適用刑法第59條之餘地。
五、駁回上訴的理由：
　㈠原審以被告罪證明確，因而適用上開規定予以論科，並以行
    為人之責任為基礎，並審酌被告無視國家杜絕毒品犯罪之禁
    令，明知販賣第二級毒品甲基安非他命係屬違法且為重罪，
    竟為獲取不法利益，著手於販賣第二級毒品甲基安非他命犯
    罪行為之實行，販賣價格為2800元，其行為之不法內涵非輕
    ，對社會具有極高之危害性，惟考量被告本案犯行為警即時
    查獲，尚未造成實害，兼衡被告入監前在麵店及夜市打工，
    與父親同住，父親患有肺結核、肝硬化等疾病，高中肄業之
    學歷之教育、家庭及生活等狀況及其犯後坦承犯行，態度尚
    稱良好等一切情狀，量處有期徒刑2年10月，復就沒收部分
    說明：⑴扣案之甲基安非他命1包（驗餘淨重0.7393公克，含
    包裝袋1只），係被告擬販賣之毒品，應依毒品危害防制條
    例第18條第1項前段規定，沒收銷燬之。⑵扣案之智慧型手機
    1支（IMEI碼：000000000000000號，搭配使用門號00000000
    00號晶片卡1張），為被告所有供聯絡販毒之用；電子磅秤1
    台，係被告販賣毒品前秤量之用；未使用之注射針筒6支，
    係被告販賣時附贈之物等情，業經被告供明在卷，應依毒品
    危害防制條例第19條第1項規定，宣告沒收之。⑶扣案之殘渣
    袋1只，被告陳稱為先前施用毒品所剩餘，自與本案無關，
    又送驗所耗損之部分毒品，既已滅失，自均無庸另為沒收之
    諭知等，本院核其認事用法並無不當，量刑亦稱妥適，應予
    維持。
  ㈡被告提起上訴意旨以原審依累犯加重刑責，復未依刑法59條
    規定減刑，自有未洽，且原審量刑亦屬過重云云。惟查，被
    告販賣毒品，助長毒品流通而危害社會，嚴重破壞社會治安
    ，原審依累犯加重刑責並未導致罪刑不相當之情形，亦無情
    堪憫恕而可減刑之情，已如上述，被告執此為上訴理由，自
    屬無據；又按刑之量定，為求個案裁判之妥當性，法律賦予
    法院裁量之權，量刑輕重，屬為裁判之事實審法院得依職權
    自由裁量之事項。苟其量刑已以行為人之責任為基礎，並斟
    酌刑法第57條各款所列情狀，在法定刑度內，酌量科刑，如
    無偏執一端，致明顯失出失入情形，上級審法院即不得單就
    量刑部分遽指為不當或違法（最高法院72年度台上字第6696
    號判決意旨）。查，原審以行為人之責任為基礎，斟酌刑法
    第57條之各款事由而為刑之量定，已於理由欄中詳加論敘載
    明，既未逾越法定刑度，亦未違反比例原則或罪刑相當原則
    ，難認有何濫用權限情形。況販賣第二級毒品之法定刑為無
    期徒刑或10年以上有期徒刑之罪，原審論以販毒未遂罪而量
    定有期徒刑2年10月，已接近減刑後之最低度刑，對被告相
    當優惠，並無過重之虞，難認有何違法或不當的情形。被告
    提起上訴指摘原審判決不當，請求撤銷改判，為無理由，應
    予駁回。
據上論結，應依刑事訴訟法第368條，判決如主文。　
本案經檢察官許景睿提起公訴，檢察官黃朝貴到庭執行職務。
中　　華　　民　　國　　111 　年　　2　　月　　17　　日
                  刑事第七庭   審判長法  官　吳勇輝
                                     法  官　吳錦佳
                                     法　官　黃國永
以上正本證明與原本無異。
如不服本判決應於收受送達後20日內向本院提出上訴書狀，其未
敘述上訴理由者，並得於提起上訴後20日內向本院補提理由書（
均須按他造當事人之人數附繕本）「切勿逕送上級法院」。
　　　　　                            書記官　葉宥鈞  
中　　華　　民　　國　　111 　年　　2 　　月　　17　　日
附錄本案論罪科刑法條：
毒品危害防制條例第4條
製造、運輸、販賣第一級毒品者，處死刑或無期徒刑；處無期徒
刑者，得併科新臺幣3千萬元以下罰金。
製造、運輸、販賣第二級毒品者，處無期徒刑或10年以上有期徒
刑，得併科新臺幣1千5百萬元以下罰金。
製造、運輸、販賣第三級毒品者，處7年以上有期徒刑，得併科
新臺幣1千萬元以下罰金。
製造、運輸、販賣第四級毒品者，處5年以上12年以下有期徒刑
，得併科新臺幣5百萬元以下罰金。
製造、運輸、販賣專供製造或施用毒品之器具者，處1年以上7年
以下有期徒刑，得併科新臺幣1百50萬元以下罰金。
前五項之未遂犯罰之。